臺灣臺北地方法院刑事判決
111年度審訴字第1399號
公  訴  人  臺灣臺北地方檢察署檢察官
被      告  廖哲輝



上列被告因詐欺等案件，經檢察官提起公訴（111年度偵緝字第9
90號），被告於本院準備程序中就被訴事實為有罪之陳述，經本
院告以簡式審判程序之旨，並聽取當事人之意見後，裁定改行簡
式審判程序，並判決如下：
    主  文
廖哲輝犯三人以上共同詐欺取財罪，處有期徒刑壹年參月。
    事  實
一、廖哲輝於民國110年5月19日前某時許，加入真實姓名年籍不
    詳之三人所組成，以實施詐術為手段之具有持續性、牟利性
    之有結構性組織詐欺集團，擔任持提款卡提領詐得贓款（俗
    稱提款車手）之工作（涉犯參與同一組織犯罪部分，先經起
    訴，現繫屬於臺灣桃園地方法院，該院以111年度審金訴字
    第609號審理中，詳後述），其與不詳成年成員共同意圖為
    自己不法之所有，基於三人以上共同詐欺取財、洗錢之犯意
    ，先由不詳成員於110年5月18日上午10時許撥打電話予陳林
    芳華，佯以區公所主任、警員等身分（無證據證明被告知悉
    此部分加重事由）向陳林芳華佯稱其身分遭人冒用而販毒、
    洗錢、走私槍枝等案件，需保管陳林芳華之金融帳戶存摺、
    提款卡、金飾云云，致陳林芳華陷於錯誤而加以允諾。不詳
    成員旋以手機與廖哲輝聯繫，指示廖哲輝前往收款，廖哲輝
    即於110年5月19日上午10時39分許，從桃園市平鎮區某友人
    住處搭乘車號000-0000號自用小客車上路，在同日上午11時
    36分許抵達臺北市文山區木柵路1段89巷15弄下車後，步行
    至臺北市○○區○○路0段00巷0號旁與陳林芳華碰面，並向陳林
    芳華收取其所有之中華郵政帳號末3碼438號、華南商業銀行
    （下稱華南銀行）帳號末3碼293號（帳號均詳卷）之帳戶存
    摺、提款卡（含密碼）及金飾1批（價值約新臺幣【下同】2
    0萬元）（以下合稱本案財物）。廖哲輝隨即搭乘火車返回
    桃園市平鎮區，依指示將本案財物放置於台66線東西向快速
    道路下某公園內，以此方式上繳予詐欺集團，嗣不詳成員即
    持陳林芳華上開中華郵政及華南銀行提款卡至自動櫃員機提
    領帳戶內新臺幣（下同）48萬1,600元、28萬8,500元上繳，
    而掩飾特定犯罪所得之本質、來源及去向。
二、案經陳林芳華訴請臺北市政府警察局文山第一分局報請臺灣
    臺北地方檢察署檢察官偵查起訴。
    理  由
壹、證據能力部分：
    本案據以認定事實之供述證據，公訴人及被告廖哲輝於本院
    言詞辯論終結前均未爭執其證據能力，經審酌該等證據之取
    得並無違法，且與本案待證事實具有關聯性，依刑事訴訟法
    第159條之5之規定，自有證據能力；至非供述證據部分，與
    本案事實具自然關聯性，且非公務員違背法定程序所取得，
    依同法第158條之4規定反面解釋，亦具證據能力。
貳、實體部分：
一、認定事實所憑之證據及理由： 
　㈠上揭事實，業據被告於本院審理時坦承不諱（見本院111年度
    審訴字第1399號卷【下稱審訴字卷】第86頁），核與證人即
    同案被告蔡俊賢、證人即告訴人陳林芳華於警詢之證述情節
    相符（見臺灣臺北地方檢察署110年度偵字第24764號卷【下
    稱偵字卷】第7至9、11至12、125至126頁），且有告訴人與
    不詳成員之LINE通訊軟體對話截圖、告訴人申設之郵局、華
    南銀行帳戶歷史往來交易明細、證人蔡俊賢持用手機門號之
    通聯調閱查詢單暨叫車資訊列印資料、告訴人住處周圍路口
    監視器錄影畫面翻拍照片、被告搭乘火車之實聯制資料之證
    據可佐（見偵字卷第13、15至17、25、27、45、47、49、51
    頁），足認被告上開任意性自白確與事實相符，堪以採信。
　㈡被告雖未自始至終參與各階段之犯行，僅參與向告訴人拿取
    本案財物部分，惟其與所屬詐騙集團其他成年成員既為詐欺
    告訴人而彼此分工，參與詐欺取財罪之部分構成要件行為，
    且被告所為均係詐欺取財犯行不可或缺之內部分工行為，並
    相互利用其他成員之行為，以共同達成犯罪之目的，堪認係
    在合同意思範圍內，各自分擔犯罪行為之一部，並相互利用
    他人之行為，以達犯罪之目的，且依前論述，被告於主觀上
    對於參與詐欺犯行之成員含自己達三人以上之事，亦屬知悉
    ，自應就所參與犯行，對於全部所發生之結果共同負責。
　㈢被告依上手指示領取本案財物後，將之上繳予不詳成員，致
    財物流向去向不明而無從追查，客觀上已製造該詐欺犯罪所
    得金流斷點，達成隱匿犯罪所得之效果，妨礙該詐欺集團犯
    罪之偵查，自構成洗錢防制法第2條第2款「掩飾或隱匿特定
    犯罪所得之本質、來源、去向、所在、所有權、處分權或其
    他權益者」之洗錢行為甚明。
　㈣至起訴書雖認被告向告訴人收取本案財物過程中有冒用公務
    員身分，且交付偽造公文書1紙等詞，惟被告於本院準備程
    序中堅稱：我與告訴人面交領取本案財物時，只有把電話交
    給告訴人，讓上手與告訴人通話，自己並沒有講話等語（見
    審訴字卷第86頁），且此部分所指，別無補強證據可資佐證
    上情，卷內更未見有何偽造公文書影本，自無足認定，併予
    敘明。
　㈤綜上，本案事證明確，被告犯行堪以認定，應予依法論科。
二、論罪科刑：
  ㈠法律適用：
    核被告所為，係犯刑法第339條之4第1項第2款之三人以上共
    同詐欺取財罪及洗錢防制法第14條第1項之洗錢罪。至起訴
    意旨認被告所為除前揭刑法第339條之4第1項第2款等罪外，
    尚應成立同條項第1款之以冒用公務員名義而犯詐欺取財罪
    嫌，尚有誤會，業如前述，惟此屬同一加重詐欺取財犯行適
    用同一條項加重事由之減縮，無庸變更起訴法條，附此敘明
    。　
  ㈡共犯及罪數關係：
  ⒈被告與本案詐騙集團不詳成年成員就上開犯行間，係在合同
    意思範圍內，各自分擔犯罪行為之一部，並相互利用他人之
    行為，以達遂行加重詐欺取財及洗錢等犯行，有犯意聯絡及
    行為分擔，應論以共同正犯。
  ⒉被告以一行為同時觸犯三人以上共同詐欺取財罪及洗錢罪，
    屬想像競合犯，應依刑法第55條規定，從一重之三人以上共
    同詐欺取財罪處斷。
　㈢量刑審酌：
　  爰以行為人責任為基礎，審酌被告不循正途獲取財物，竟擔
    任詐欺集團車手而收取本案財物上繳，使告訴人受有財產損
    害，並危害財產交易安全，實屬不該，惟念被告犯後坦認犯
    行，且非居於詐欺犯罪主導地位，迄未與告訴人達成和解之
    犯後態度（告訴人經傳未到），兼衡被告準備程序時自述高
    中肄業之智識程度、未婚、現在監執行、無需扶養親人等生
    活狀況（見審訴字卷第89頁），暨被告之獲利、犯罪動機、
    目的及手段、告訴人被詐欺之財物金額高低（包含被騙取金
    融帳戶內存款遭提領之金額高低）及被告素行等一切情狀（
    被告於本院審理時坦承起訴罪名，是就被告所犯洗錢防制法
    部分，原應減輕其刑，然被告就上開犯行係從一重論處三人
    以上共同詐欺取財罪，是此部分想像競合輕罪得減刑部分，
    本院量刑時併予審酌），量處如主文所示之刑。
三、不予宣告沒收之說明：
    被告於本院準備程序中堅稱本次犯行尚未收到報酬（見審訴
    字卷第82頁），查卷內亦無積極事證可認被告已取得本案報
    酬，而本案財物上繳部分被告已無處分權限，爰不予宣告沒
    收犯罪所得。　
四、不另為不受理諭知部分：
    公訴意旨另以被告所犯亦涉犯組織犯罪防制條例第3條第1項
    後段之參與犯罪組織罪云云。惟查，被告前因參與同一詐欺
    犯罪組織而涉犯參與犯罪組織罪嫌，業經臺灣桃園地方檢察
    署檢察官以110年度偵字第31063號起訴，於111年5月26日繫
    屬於臺灣桃園地方法院，現以111年度審金訴字第609號案件
    審理中等情，有臺灣高等法院被告前案紀錄表及起訴書在卷
    （見審訴字卷第108、115至117頁），本案則於111年6月17
    日始繫屬於本院，亦有收文章戳在卷可憑，則本案無需再另
    論以參與犯罪組織罪，以避免重複評價，此部分與前述認定
    有罪部分屬於裁判上一罪關係，然因被告自白本案全部犯行
    ，本院始踐行簡式審判程序審理，且查無出於事實認定某部
    分罪嫌不足之情形，而係因法律適用（想像競合）所致不得
    重複裁判，核與刑事訴訟法第273條之1規範意旨所稱不得改
    行簡式程序之情形有間（立法理由及法院辦理刑事訴訟案件
    應行注意事項第139點參照），為求訴訟經濟、減少被告訟
    累，檢察官及被告對該程序均無異議，各自充分實行其訴訟
    權，爰不另為不受理之諭知。
據上論斷，應依刑事訴訟法第273條之1第1項、第299條第1項前
段（依法院辦理刑事訴訟案件應行注意事項第159點，判決書據
上論結部分，得僅引用應適用之程序法條），判決如主文。
本案經檢察官白勝文提起公訴，檢察官黃耀賢到庭執行職務。
中　　華　　民　　國　　111 　年　　9 　 月　　 7 　　日
                  刑事第二十庭  法  官 賴鵬年
上正本證明與原本無異。 
如不服本判決應於收受送達後20日內向本院提出上訴書狀，並應
敘述具體理由；其未敘述上訴理由者，應於上訴期間屆滿後20日
內向本院補提理由書（均須按他造當事人之人數附繕本）「切勿
逕送上級法院」。告訴人或被害人如對於本判決不服者，應具備
理由請求檢察官上訴，其上訴期間之計算係以檢察官收受判決正
本之日期為準。 因疫情而遲誤不變期間，得向法院聲請回復原
狀。
                                書記官  林意禎
中　　華　　民　　國　　111 　年　　9 　　月　　7 　　日
中華民國刑法第339條之4
犯第339條詐欺罪而有下列情形之一者，處1年以上7年以下有期
徒刑，得併科1百萬元以下罰金：
一、冒用政府機關或公務員名義犯之。
二、三人以上共同犯之。
三、以廣播電視、電子通訊、網際網路或其他媒體等傳播工具，
    對公眾散布而犯之。
前項之未遂犯罰之。
洗錢防制法第14條
有第二條各款所列洗錢行為者，處7年以下有期徒刑，併科新臺
幣5百萬元以下罰金。
前項之未遂犯罰之。
前二項情形，不得科以超過其特定犯罪所定最重本刑之刑。